臺灣高等法院臺南分院民事判決
110年度重再字第6號
再審原告    李世楷  
再審被告    蔡德謙  
訴訟代理人  蔡宜耘律師
上列當事人間請求損害賠償事件，再審原告對於中華民國107年1
2月27日本院107年度重上字第87號確定判決提起再審，本院於11
1年4月20日言詞辯論終結，判決如下：
    主  文
再審之訴駁回。
再審訴訟費用由再審原告負擔。
    事實及理由
一、本件再審原告主張：再審原告於民國105年3月18日20時56分
    許，騎乘車號000-000號普通重型機車搭載訴外人盧榆涵，
    進入嘉義市○區○○街00號○○○○旅社（下稱系爭旅社）內公用
    車道時，因地面潮溼致上開機車打滑，人車倒地（下稱系爭
    事故），造成再審原告左膝韌帶受傷。再審原告於110年4月
    1日始自衛生福利部嘉義醫院（下稱嘉義醫院）急診醫生取
    得未經斟酌之證物急診照片（下稱證物1）、無法使用之證
    物X光片（下稱證物2）、110年4月1日診斷證明書（下稱證
    物3），另自戴德森醫療財團法人嘉義基督教醫院（下稱嘉
    基醫院）取得未經斟酌之證物MRI光碟（下稱證物4），而上
    開證物3之診斷意見為本院前審言詞辯論終結前即存在之證
    物，僅因當時未交換醫院醫學影片資料致未能檢測出該左膝
    韌帶受傷症狀，應符合再審證據資格。本件若經斟酌證物1
    至4，即可發現再審原告確實因系爭事故而造成韌帶受傷。
    爰依民事訴訟法第496條第1項第13款規定，提起本件再審之
    訴，並依侵權行為、不完全給付、債務不履行損害賠償之法
    律關係，擇一請求再審被告應再給付新臺幣（下同）243萬7
    ,335元本息，另依消費者保護法（下稱消保法）第51條規定
    ，請求再審被告應再給付365萬6,003元本息等情。並聲明：
    ㈠原確定判決（本院107年度重上字第87號確定判決）廢棄。
    ㈡原判決（臺灣嘉義地方法院105年度重訴字第100號判決）
    關於駁回再審原告後開第㈢項之訴部分廢棄。㈢再審被告應給
    付再審原告609萬3,338元，及自105年8月19日起至清償日止
    ，按週年利率百分之5計算之利息。㈣再審原告願供擔保，請
    准宣告假執行。
二、再審被告則以：再審原告因系爭事故所受傷勢為左膝鈍挫傷
    ，至其所稱左膝韌帶受傷並非系爭事故所造成。再審原告提
    出之證物1不知係於何時拍攝，且其因系爭事故受傷之急診
    照片，早已出現於前訴訟第一審程序（下稱前一審）之嘉義
    醫院病歷中，並非未經斟酌之證物。又嘉義醫院105年3月18
    日急診當日X光照完看片，已告知再審原告結果，證物2早已
    存在，且為再審原告明確知悉，並無不能使用該證物之情形
    。另證物3為110年4月1日開立，於前訴訟第二審程序（下稱
    本院前審）言詞辯論終結前尚不存在，自不符民事訴訟法第
    496條第1項第13款規定。證物4係再審原告於105年8月12日
    至嘉基醫院進行MRI檢查之檔案光碟，為本院前審言詞辯論
    終結前已存在之證物，且僅能證明再審原告於105年8月12日
    之身體狀況，不能證明與系爭事故具備因果關係。再審原告
    提出之證物1至4，皆不得作為前揭第13款再審規定之證物等
    語，資為抗辯。並答辯聲明：再審之訴駁回。
三、兩造不爭執事項：
  ㈠再審原告於前訴訟程序中，起訴請求再審被告損害賠償，案
    經臺灣嘉義地方法院於107年6月5日以105年度重訴字第100
    號判決命再審被告應給付再審原告2萬3,600元，及自105年8
    月19日起至清償日止，按週年利率百分之五計算利息，並駁
    回再審原告其餘之訴；再審原告對其敗訴部分不服，提起上
    訴，經本院於107年12月27日以107年度重上字第87號判決（
    言詞辯論終結期日為107年12月13日，即原確定判決）駁回
    再審原告之上訴；再審原告仍表不服，提起第三審上訴，嗣
    經最高法院於110年3月11日以109年度台上字第1319號裁定
    （下稱最高法院第1319號裁定），認再審原告之上訴為不合
    法而駁回再審原告之上訴，全案已告確定。
  ㈡最高法院第1319號裁定於110年3月23日送達再審原告，再審
    原告嗣於110年4月21日對原確定判決提起本件再審之訴。
四、兩造爭執事項：　　
  ㈠再審原告主張發現原確定判決未經斟酌之證物1至4，如經斟
    酌可受較有利益之裁判，因認原確定判決有民事訴訟法第49
    6條第1項第13款之再審事由，有無理由？
  ㈡如有，再審原告依侵權行為、不完全給付、債務不履行損害
    賠償之法律關係，擇一請求再審被告再給付243萬7,335元本
    息，另依消保法第51條規定，請求再審被告再給付365萬6,0
    03元本息，有無理由？
五、本院之判斷：
　㈠衡諸再審之審理程序，首應審查再審是否合法，其次，再審
    查有無再審事由，須具備上述二要件後，始得進而為本案之
    審理程序。因判決一經確定，基於法安定性之考量，本不得
    再予爭執，此乃既判力機制之作用。而再審之訴係屬確定終
    局判決之非常救濟制度，再審程序係要求法院廢棄既有之確
    定裁判，試圖推翻已生既判力之法律狀態，如再審成立，案
    件重新審理，原訴訟活動之一切勞費均回歸於原點，並對法
    律安定狀態維持形成重大衝擊，立法者乃明文規範確定終局
    判決須有符合民事訴訟法第496條至第498條明定之再審事由
    時，始有以再審機制糾正原確定判決之必要，否則當事人於
    判決確定後再任意爭執，將使判決所確定之法律關係無從維
    持，並使對造當事人疲於應付，而與再審制度之本質與目的
    相違背，因此程序上自須慎重為之。
  ㈡按再審之訴，應於30日之不變期間內提起，其期間自判決確
    定時起算，判決於送達前確定者，自送達時起算，民事訴訟
    法第500條第1項、第2項前段定有明文。又對於第二審判決
    於上訴期間內提起上訴者，其上訴因不合法而被以裁定駁回
    者，在該裁定確定前，尚無從斷定上訴為不合法，應於駁回
    上訴之裁定確定時，始知悉原判決確定，故對於該原判決提
    起再審之訴者，應自駁回上訴之裁定確定時起算。查本件再
    審原告於前訴訟程序，對原確定判決提起第三審上訴，經最
    高法院第1319號以其上訴不合法，裁定駁回上訴而告確定，
    再審原告於110年3月23日收受上開裁定，並於110年4月21日
    提起本件再審之訴，為兩造所不爭執，且有前訴訟歷審卷及
    再審原告民事再審起訴狀可稽（見本院卷第5頁收狀日期戳
    章），則本件再審之訴並未逾法定30日之不變期間，應屬合
    法，先予敘明。
  ㈢再審原告主張其發現原確定判決未經斟酌之證物1至4，如經
    斟酌可使其受較有利益之裁判，因認原確定判決有民事訴訟
    法第496條第1項第13款之再審事由等節，為再審被告所否認
    ，並以前揭情詞置辯；經查：
  ⒈按當事人發現未經斟酌之證物或得使用該證物，如經斟酌可
    受較有利益之裁判者，得以再審之訴對於確定終局判決聲明
    不服，民事訴訟法第496條第1項第13款定有明文。所謂發現
    未經斟酌之證物，係指前訴訟程序事實審言詞辯論終結前已
    存在之證物，因當事人不知有此或雖知之，而未能使用致未
    經斟酌，現始知之或現始能使用者而言，且以如經斟酌可受
    較有利益之裁判者為限。若在前訴訟程序事實審言詞辯論終
    結前，尚未存在之證物，本無所謂發見，自不得以之為再審
    理由。又前訴訟程序事實審言詞辯論終結前已經存在之證物
    ，當事人不知有此致未斟酌現始知之，或知有該證物之存在
    而因當時未能檢出致不得使用，嗣後檢出之該證物，固可稱
    之為民事訴訟法第496條第1項第13款所定得使用未經斟酌之
    證物，惟必須當事人在客觀上確不知該證物存在致未斟酌現
    始知之，或依當時情形有不能檢出該證物者始足當之，倘按
    其情狀依一般社會之通念，尚非不知該證物或不能檢出或命
    第三人提出者，均無該條款規定之適用。且當事人以發現得
    使用未經斟酌之證物為再審理由者，並應就其在前訴訟程序
    不能使用之事實，依民事訴訟法第277條前段規定負舉證責
    任。至所謂「可受較有利益之裁判」，係指從證物本身作形
    式上觀察，足認再審原告可受較有利益之裁判者而言；如經
    斟酌仍不足動搖原確定判決之基礎者，自不得據為本款之再
    審理由。
　⒉查再審原告騎乘機車在系爭旅社車道滑倒，除受有左膝鈍挫
    傷之傷害外，是否受有左膝慢性發炎、左膝前十字韌帶部分
    缺損、脊椎挫傷等傷害，兩造於前訴訟程序爭執甚烈，再審
    原告並提出嘉基醫院105年8月17日診斷證明書記載再審原告
    左膝慢性發炎，同院106年2月17日診斷證明書記載再審原告
    左膝前十字韌帶部分缺損為證（見前一審附民卷第6頁、前
    一審卷㈠第167頁）；惟經原確定判決綜合：⑴嘉義醫院106年
    1月20日嘉醫歷字第1063200050號函及再審原告病歷資料、1
    07年1月11日嘉醫歷字第1063205114號函及再審原告105年3
    月18日急診就醫之受傷照片：診斷再審原告為左側膝部挫傷
    ，其受傷部位圖示及受傷照片顯示傷勢係集中在左膝中間偏
    外側部位（見前一審卷㈠第137至151頁，前一審卷㈡第91至95
    頁）；⑵中國醫藥大學附設醫院（下稱中國附醫）106年7月1
    7日院醫事字第1060008107號函、107年3月27日院醫事字第1
    070002244號函及再審原告病歷顯示：再審原告於105年5月5
    日、105年6月20日始至中國附醫求診，自述於105年3月因機
    車車禍，導致左膝及尾骨撞擊，105年5月5日當日就醫並無
    明確與「左膝前十字韌帶鬆弛或撕裂」相關紀錄；又於105
    年6月20日至中醫針灸門診，診察患部時，發現右膝部（內
    側）亦有疼痛情形（見前一審卷㈠第377至381頁、卷㈡第398
    之2至398之4頁）。另中國附醫107年10月4日院醫事字第107
    0013287號函雖稱：依據105年6月20日中醫門診病歷記載，
    病人於105年3月車禍左膝及尾椎挫傷，至6月底仍有膝蓋疼
    痛，診斷為膝蓋組織受傷，應與車禍有關等語（見本院前審
    卷第225頁），惟因中醫診斷並未深入為影像檢查，且訴外
    人盧榆涵於刑事偵查中證稱：當天伊未受傷，再審原告膝蓋
    稍微腫起來，其他部分沒有受傷，尾椎部分是在本件滑倒後
    ，再審原告用LINE跟伊說他在樓梯跌倒受傷，跟本件滑倒無
    關等語，並有再審原告與盧榆涵之LINE對話為證（見前一審
    卷㈠第233、231頁），顯見再審原告之脊椎挫傷，係105年4
    月14日從樓梯摔下所致，與系爭事故無關；⑶嘉基醫院106年
    1月10日戴德森字第1060100115號函送再審原告病歷資料顯
    示：再審原告於105年8月3日初診，自述105年3月時發生車
    禍左膝撞傷，理學檢查發現前十字韌帶有鬆弛現象，惟105
    年8月3日經X光檢查未有病灶，105年8月12日核磁共振檢查
    並未發現有前後十字韌帶等損傷，於105年8月17日回診時診
    斷為左膝慢性關節炎（見前一審卷㈠第355頁），顯見在此之
    前再審原告並無左膝前十字韌帶部分缺損之傷勢；⑷再審原
    告自承系爭事故前曾發生車禍事故，且不清楚尾椎如何受傷
    （見前一審卷㈡第234之6至236之7頁）；⑸嘉基醫院106年2月
    17日診斷證明書及嘉基醫院107年10月2日戴德森字第107100
    0014號函顯示：再審原告嗣經MRI（核磁共振）檢查，顯示
    其前十字韌帶部分撕裂，並於106年2月7日至嘉基醫院施行
    經關節鏡前十字韌帶修補手術（見前一審卷㈠第167頁、本院
    前審卷第221頁）。惟嘉基醫院106年6月26日戴德森字第106
    0600215號函已函覆：105年8月3日首次門診，之後MRI檢查
    顯示前十字韌帶部分撕裂，至前十字韌帶撕裂因外傷而造成
    ，運動傷害、鈍挫傷，車禍皆可能造成，從資料顯示前十字
    韌帶有部分撕裂，但是否為105年3月18日車禍後才造成，不
    可確定等語（見前一審卷㈠第355頁），無法證明再審原告左
    膝前十字韌帶部分缺損之傷勢，確係因系爭事故所致；⑹再
    審原告於系爭事故前，曾有下列就診情形：①104年1至3月間
    下背痛肌肉之問題，至鄭滄海中醫診所就診（見本院前審卷
    第205頁），②103年12月25日因機車與汽車發生擦撞，至臺
    中榮總嘉義分院急診，主訴右手虎口痛，左小腿疼痛，診斷
    為手挫傷（見本院前審卷第227至239頁），③104年12月7日
    因腰痛，至游博文中醫診所就診（見本院前審卷第243頁）
    ，可知再審原告於系爭事故前，即有下背痛、腰痛及其他車
    禍致左小腿疼痛之病況等情，而認定再審原告主張其因系爭
    事故受有左膝鈍挫傷之傷害，應屬有據，惟其所主張左膝慢
    性發炎、左膝前十字韌帶部分缺損、脊椎疼痛等傷害，因不
    能證明與系爭事故有關，則屬無據（見本院卷第39至43頁）
    。
　⒊再審原告雖提出證物1至4，主張原確定判決有民事訴訟法第4
    96條第1項第13款規定（下稱系爭規定）之再審事由云云；
    然查：　
　⑴關於證物1部分：再審原告雖提出證物1，顯示其膝部有受傷
    情形（見本院卷第25頁）；惟查，根據嘉義醫院於前一審程
    序中檢送再審原告於105年3月18日急診就醫之受傷照片（見
    前一審卷㈡第95頁），早已顯示再審原告當時有左膝鈍挫傷
    之情形，且經本院前審詳為斟酌。再者，自證物1照片觀之
    ，僅能目視觀察再審原告皮肉外觀受傷情形，至其身體內部
    仍需藉由臨床醫師之觸診及醫療儀器之檢測始得加以判斷，
    尚無從單由照片即得診斷。又依嘉義醫院110年6月22日嘉醫
    歷字第1101002517號函覆亦明確載稱：再審原告於105年3月
    18日於該院急診時，左膝X光尚無外傷發現，病歷上亦載明
    無骨折等語（見本院卷第91頁），並有105年3月18日放射-
    一般檢查檢查報告及105年3月30日放射-電腦斷層掃瞄檢查
    報告在卷可查（見本院卷第99至102頁），是以不論證物1是
    否為再審原告於105年3月18日急診就醫所拍攝之照片，惟自
    證物1本身作形式上觀察，可認縱經斟酌亦不足動搖原確定
    判決之基礎，要難據為系爭規定之再審理由。
　⑵關於證物2部分：再審原告因系爭事故受傷前往嘉義醫院急診
    ，嗣於105年3月18日21時50分離院，其於急診當時之意識狀
    態為E4V5M6（均為滿分，表示意識清醒）（見本院卷第205
    頁臺北榮總護理部健康e點通、第207至208頁再審原告嘉義
    醫院105年3月18日急診病歷），足認再審原告於嘉義醫院急
    診過程中，清楚知悉急診醫師所為之醫療處置。次依嘉義醫
    院110年7月19日嘉醫歷字第1101002798號函覆本院略以：該
    院於再審原告105年3月18日急診當天X光照看完片即已告知
    結果，並約診同年月30日門診再議，若有疼痛再行高等影像
    檢查等語（見本院卷第121頁），足見再審原告於105年3月1
    8日即已知悉證物2存在之事實，自無不能於前訴訟程序向法
    院聲請調取之情事。且觀諸嘉義醫院110年6月22日嘉醫歷字
    第1101002517號函稱：再審原告於105年3月18日於該院急診
    時，左膝X光尚無外傷發現，病歷上亦載明無骨折等語（見
    本院卷第91頁），亦可知縱經斟酌證物2，亦不足動搖原確
    定判決之基礎。準此，再審原告提出之證物2，即與系爭規
    定之再審要件不合，並非適法之再審理由。
  ⑶關於證物3部分：
　　①觀諸再審原告提出之證物3，係嘉義醫院醫師於110年4月1
      日開立之診斷證明書，而本院前審事實審言詞辯論終結日
      為107年12月13日，顯非屬前訴訟程序已存在之證物。次
      依該診斷證明書醫師囑言記載：「病人（再審原告）於10
      5年3月18日21：09至急診就診，經診治後於000-00-00離
      院。000-00-00門診複診電腦斷層檢查尚無具體發現，然
      病人述症狀並無改善，遂於000-00-00至嘉義基督教醫院
      行核磁共振檢查（MRI），000-00-00至亞洲大學附設醫院
      行第二次MRI，結果亦為後十字韌帶拉傷。病人述於106-0
      2月至嘉義基督教醫院行關節鏡手術，現左膝上遺存症狀
      難除。」等語（見本院卷第29頁），及該院110年6月22日
      嘉醫歷字第1101002517號函送再審原告病歷資料（病歷資
      料記載乙種診斷證明書〔普通，請假〕，見本院卷第91至10
      4頁），可知該院醫師於110年4月1日，主要係基於再審原
      告主述之症狀，而開立其為「左膝鈍挫傷合併後十字韌帶
      拉傷」之診斷證明書。由是觀之，尚難遽謂該證物3係屬
      前訴訟程序未經斟酌之證物。
    ②再審原告雖舉最高法院106年度台上字第1633號判決闡述：
      「惟前訴訟程序事實審言詞辯論終結後做成之文書，其內
      容如係依據另一證物作成，而該另一證物係成立於前訴訟
      程序事實審言詞辯論終前者，仍應認為未經斟酌之證物。
      Campanile公司於102年12月3日以系爭執行名義就系爭執
      行程序聲明參與分配，執行法院以其僅能就受償餘額而受
      清償，然該執行事件並無受償餘額，該公司不得受分配而
      未列入分配，經Campanile公司聲明異議、抗告，終經第1
      485號裁定准其參與分配，並經執行法院重新製作系爭分
      配表，Campanile公司獲償2,262萬2,438元…則第1485號裁
      定（103年11月28日）及系爭分配表（104年3月12日）雖
      係於前訴訟程序事實審言詞辯論終結（103年3月18日）後
      ，方始做成之文書，然其內容如均係依據Campanile公司
      於102年12月3日聲明參與分配狀而來，能否謂該第1485號
      裁定、系爭分配表非屬民事訴訟法第496條第1項第13款規
      定之『未經斟酌之證物』？自滋疑義」之意旨，主張其提出
      之證物3，應屬系爭規定所稱未經斟酌之證物。惟查，參
      諸嘉義醫院醫師於110年4月1日開立證物3之診斷證明書，
      係根據再審原告當日主述症狀之事實，而此事實係本院前
      審言詞辯論終結後所發生之新事實，尚與最高法院上開判
      決所指當事人在該案原確定判決言詞辯論終結前已為聲明
      異議、抗告，當時已發生應准其參與分配之法律效果顯有
      不同，要難比附援引而為有利於再審原告之認定。
　　③綜上，再審原告提出之證物3，並非屬本院前審言詞辯論終
      結前已存在之證物，本無所謂發見，自不得以之為再審理
      由。縱認可斟酌該證物3，惟自其形式上觀察，可知嘉義
      醫院醫師係根據再審原告主述之症狀而為之診斷，並未參
      考中國附醫前揭函稱：再審原告105年5月5日當日至該院
      就醫，並無明確與「左膝前十字韌帶鬆弛或撕裂」相關紀
      錄等語；及嘉基醫院前揭函稱：再審原告105年8月3日首
      次門診，之後MRI檢查顯示前十字韌帶部分撕裂，至前十
      字韌帶撕裂因外傷而造成，但是否為105年3月18日車禍後
      才造成，不可確定等語。準此可見，縱認可斟酌再審原告
      提出之證物3，仍不足以動搖原確定判決之基礎，亦無從
      使再審原告獲得較有利之裁判。從而，再審原告依此主張
      原確定判決有系爭規定之再審理由云云，難認可採。
　⑷關於證物4部分：參諸嘉基醫院於前一審程序以106年1月10日
    戴德森字第1060100115號函檢送再審原告之病歷資料影本，
    包括再審原告於105年8月12日簽立接受MRI檢查說明書在內
    ，足見再審原告早已知悉其於是日接受MRI檢查之事實，據
    此可認，再審原告提出之證物4，係本院前審言詞辯論終結
    前即已存在之證物，且無再審原告不能向法院請求命嘉基醫
    院提出而為斟酌之情形。又嘉基醫院105年8月16日MRI檢查
    報告雖記載：「IMP：Laxity of PCL and ACL of partial 
    tear cannot be exclude. Please correlate clinical.」
    等語，惟嗣經臨床醫師於105年8月17日綜合再審原告之X光
    ：「Xray：no findings」、磁振造影：「MRI：no ACL/PCL
     , MM/LM injury」（無前、後十字韌帶、內、外側韌帶受
    傷）等檢查結果，已作出再審原告為膝部骨關節炎之診斷（
    見前一審卷㈠第93至107頁）。且根據嘉基醫院於前一審程序
    以106年6月26日戴德森字第1060600215號函覆略以：前十字
    韌帶撕裂因外傷而造成運動傷害、頓挫傷、車禍皆可能造成
    ，從該院資料顯示前十字韌帶有部分撕裂，但是否為105年3
    月18日車禍（即系爭事故）後才造成不可確定等語（見前一
    審卷㈠第355頁），足認再審原告提出之證物4，僅能證明再
    審原告當時檢查時之身體狀況，尚不能證明其當時身體狀況
    與系爭事故間具有相當因果關係。是縱經斟酌該證物4，仍
    不足以動搖原確定判決之基礎，亦無從認定再審原告可受較
    有利之裁判。故再審原告據以主張原確定判決有系爭規定之
    再審理由云云，亦非可採。
  ⒋從而，再審原告提出之證物1至4，核與民事訴訟法第496條第
    1項第13款規定之要件未合，再審原告依此主張原確定判決
    有前揭規定之再審事由，難謂有據。
六、綜上所述，再審原告以原確定判決有民事訴訟法第496條第1
    項第13款之再審事由，提起本件再審之訴，為無理由，應予
    駁回。至再審原告其餘就本案實體法律關係所為之論述及調
    查證據之聲請，核係再審之訴具備再審理由後，前程序之再
    開或續行後所應審酌事項，然因本件再審之訴並無再審理由
    ，前程序無從再開或續行，則有關本案實體法律關係之爭議
    ，本院即無審究及調查之必要，併予敘明。
七、本件事證已臻明確，兩造其餘主張及攻擊防禦方法，經本院
    斟酌後認為均與本判決之結果不生影響，爰不逐一論述，附
    此敘明。
八、據上論結，本件再審之訴為無理由，依民事訴訟法第78條，
    判決如主文。
中　　華　　民　　國　　111 　年　　5 　　月　　11　　日
                  民事第五庭    審判長法  官  藍雅清

                                      法  官  顏淑惠

                                      法  官  張季芬
上為正本係照原本作成。
再審原告如不服本判決，應於收受送達後20日內向本院提出上訴書狀，其未表明上訴理由者，應於提出上訴後20日內向本院補提出理由書狀（均須按他造當事人之人數附繕本），上訴時應提出委任律師或具有律師資格之人之委任狀；委任有律師資格者，另應附具律師資格證書及釋明委任人與受任人有民事訴訟法第466條之1第1項但書或第2項（詳附註）所定關係之釋明文書影本。如委任律師提起上訴者，應一併繳納上訴審裁判費。　　　　　再審被告不得上訴。　　　　　　　　　　　　　
中　　華　　民　　國　　111 　年　　5 　　月　　11　　日

                                      書記官  郭馥萱
【附註】
民事訴訟法第466條之1：
⑴對於第二審判決上訴，上訴人應委任律師為訴訟代理人。但上
  訴人或其法定代理人具有律師資格者，不在此限。
⑵上訴人之配偶、三親等內之血親、二親等內之姻親，或上訴人
  為法人、中央或地方機關時，其所屬專任人員具有律師資格並
  經法院認為適當者，亦得為第三審訴訟代理人。
民事訴訟法第466條之2第1項：
上訴人無資力委任訴訟代理人者，得依訴訟救助之規定，聲請第
三審法院為之選任律師為其訴訟代理人。